【裁判字號】    97,訴,395
【裁判日期】    970630
【裁判案由】    違反毒品危害防制條例
【裁判全文】
臺灣屏東地方法院刑事判決               97年度訴字第395號
聲  請  人  臺灣屏東地方法院檢察署檢察官
被      告  甲○○
上列被告因違反毒品危害防制條例案件，經檢察官提起公訴（97
年度毒偵字第374 號），茲因被告就被訴事實為有罪之陳述，經
告知簡式審判程序意旨，並聽取公訴人及被告之意見後，本院合
議庭裁定由受命法官獨任依簡式審判程序審理，判決如下：
    主  文
甲○○施用第一級毒品，累犯，處有期徒刑壹年肆月；又施用第
二級毒品，累犯，處有期徒刑壹年貳月；應執行有期徒刑貳年肆
月。
    事  實
一、甲○○有多次犯罪經法院判刑確定並執行完畢之紀錄，最近
    一次經有期徒刑執行完畢之情形如下：
  (一)民國93年間因施用第一級毒品而違反毒品危害防制條例，經
    本院93年度訴字第986 號判處有期徒刑1年確定。
  (二)94年間因施用第一級毒品而違反毒品危害防制條例，經本院
    94年度簡字第121 號判處有期徒刑5 月確定。
  (三)94年間再因施用第一級毒品而違反毒品危害防制條例，經臺
    灣高等法院高雄分院94年度上訴字第1067號（本院94年度訴
    字第535 號）判處有期徒刑1 年8 月確定。
  (四)前開(一)、(二)部分所示之刑，經本院94年度聲字第477 號裁定
    應執行有期徒刑1 年3 月，於94年5 月20日入監執行；前開
    (三)部分則因適用減刑條例，經臺灣高等法院高雄分院96年度
    聲減字第747 號裁定減為有期徒刑10月，並與上開(一)、(二)部
    分之刑接續執行，於96年7 月16日期滿出監執行完畢。
二、又其因施用毒品案件，經法院裁定觀察、勒戒及強制戒治執
    行紀錄如下：
  (一)87年間因施用毒品案件，經本院87年度毒聲字第801 號裁定
    令入勒戒處所施予觀察、勒戒，於87年10月27日入所執行，
    因有繼續施用毒品傾向，經本院87年度毒聲字第975 號裁定
    令入戒治處所施予強制戒治，於87年12月11日轉入執行。
  (二)上開強制戒治自87年12月11日轉入後，因無繼續施用毒品之
    傾向，經本院88年度毒聲字第762 號裁定停止戒治，於88年
    4 月22日出所付保護管束，嗣因保護管束期間違反應注意事
    項，經本院88年度毒聲字第1656號裁定撤銷停止戒治，於88
    年8 月4 日入所執行，依指揮書於89年2 月12日期滿出所執
    行完畢。
  (三)91年間因施用毒品案件，經本院91年度毒聲字第110 號裁定
    令入戒治處所施予強制戒治，於91年2 月2 日入所執行，旋
    因無繼續施用毒品傾向，經本院91年度毒聲字第617 號裁定
    停止戒治併付保護管束，於91年7 月4 日出所。
  (四)嗣前項保護管束期間因違反應注意事項，經本院91年度毒聲
    字第1107號裁定撤銷停止戒治，於91年10月18日入所執行，
    92年5 月16日期滿出所執行完畢。
三、詎其經前開有期徒刑及強制戒治期滿後5 年內，仍不知悔悟
    ，復基於施用第一級、第二級毒品之犯意，於97年1 月9 日
    晚間7 時30分許，在其位於屏東縣長治鄉○○村○○街79號
    之住處內，以皮下注射之方式（針筒於查獲前已經丟棄滅失
    ），施用第一級毒品海洛因1 次；並於97年1 月8 日晚間7
    時至8 時間某時點，在上開同一處所，以錫箔紙盛裝燒烤而
    吸用所生煙霧之方式，施用第二級毒品甲基安非他命1 次，
    嗣於97年1 月9 日晚間9 時許，在其上址住處前為警查獲，
    經採尿送驗呈嗎啡即海洛因經人體水解代謝產物及甲基安非
    他命陽性反應。
四、案經屏東縣警察局屏東分局報告臺灣屏東地方法院檢察署檢
    察官偵查起訴。
    理  由
一、前揭施用第一級毒品海洛因、第二級毒品甲基安非他命之犯
    罪事實，業據被告甲○○自白不諱，其前揭時地經查獲採尿
    送正修科技大學超微量研究科技中心以氣相層析質譜儀（GC
    ／MS）等科學方法鑑驗結果，亦呈嗎啡，即海洛因經人體水
    解代謝產物，及甲基安非他命陽性反應，有該中心97年1 月
    31日編號R00-0000-000號檢驗報告附卷可憑，乃鑑定機關本
    於專業知識及以科學儀器鑑驗之結果，應可採信。被告甲○
    ○自白施用第一級、第二級毒品犯行，堪信與事實相符。
二、被告甲○○前因施用毒品案件，經本院87年度毒聲字第801
    號裁定令入勒戒處所施予觀察、勒戒，於87年10月27日入所
    執行，因有繼續施用毒品傾向，經本院87年度毒聲字第975
    號裁定令入戒治處所施予強制戒治，於87年12月11日轉入執
    行，旋因無繼續施用毒品之傾向，經本院88年度毒聲字第76
    2 號裁定停止戒治，於88年4 月22日出所付保護管束，嗣因
    保護管束期間違反應注意事項，經本院88年度毒聲字第1656
    號裁定撤銷停止戒治，於88年8 月4 日入所執行，依指揮書
    於89年2 月12日期滿出所執行完畢；隨即又因施用毒品案件
    ，經本院91年度毒聲字第110 號裁定令入戒治處所施予強制
    戒治，於91年2 月2 日入所執行，旋因無繼續施用毒品傾向
    ，經本院91年度毒聲字第617 號裁定停止戒治併付保護管束
    ，於91年7 月4 日出所，惟保護管束期間因違反應注意事項
    ，經本院91年度毒聲字第1107號裁定撤銷停止戒治，於91年
    10月18日入所執行，92年5 月16日期滿出所執行完畢，有臺
    灣高等法院被告前案紀錄表、臺灣屏東地方法院檢察署刑案
    資料查註紀錄表、全國施用毒品案件紀錄表、受觀察勒戒人
    毒品、前科紀錄簡列表各1 份在卷可按，其經強制戒治執行
    完畢後，5 年內再犯本件施用第一級、第二級毒品之犯罪事
    證已臻明確，應依法論科。
三、按海洛因、甲基安非他命依序為毒品危害防制條例第2 條第
    2 項第1 款、第2 款規定之第一級、第二級毒品，非經許可
    ，不得施用、持有。核被告甲○○所為，係犯違反毒品危害
    防制條例第10條第1 項、第2 項之施用第一級、第二級毒品
    罪。其因施用而持有第一級、第二級毒品之行為，各為施用
    之高度行為所吸收，不另論罪。又其前於(一)民國93年間因施
    用第一級毒品而違反毒品危害防制條例，經本院93年度訴字
    第986 號判處有期徒刑1 年確定；(二)94年間因施用第一級毒
    品而違反毒品危害防制條例，經本院94年度簡字第121 號判
    處有期徒刑5 月確定；(三)94年間再因施用第一級毒品而違反
    毒品危害防制條例，經臺灣高等法院高雄分院94年度上訴字
    第1067號（本院94年度訴字第535 號判處有期徒刑1 年8 月
    確定；(四)前開(一)、(二)部分所示之刑，經本院94年度聲字第47
    7 號裁定應執行有期徒刑1 年3 月，於94年5 月20日入監執
    行；(三)部分則因適用減刑條例，經臺灣高等法院高雄分院96
    年度聲減字第747 號裁定減為有期徒刑10月，並與上開(一)、
    (二)部分接續執行，於96年7 月16日期滿出監執行完畢，有臺
    灣高等法院被告前案紀錄表及臺灣屏東地方法院檢察署刑案
    資料查註紀錄表各1 份在卷可按，所犯前開2 罪，均係受徒
    刑之執行完畢，5 年以內因故意而再犯本件有期徒刑以上之
    罪，各應依累犯之規定，加重其刑。其所犯上開2 罪，犯意
    各別，手法互殊，行為有異，所犯構成要件不同，為數罪，
    應分論併罰之。
四、爰審酌被告甲○○之年齡、品行、智識能力、犯罪手段、所
    生法益受侵害之程度，其為48年11月7 日出生、受有國中畢
    業教育程度、從事撿骨業之人，業據其在本院審理時陳明在
    卷，本件犯罪時已近半百，前有多次犯罪經法院判刑確定並
    執行完畢之紀錄，除前開構成累犯部分之執行紀錄，不再重
    複評價者外，並曾於：(一)76年間因犯詐欺罪，經本院76年度
    易字第967 號判處有期徒刑3 月確定，於76年11月13日入監
    執行，77年2 月13日期滿出監執行完畢；(二)80年間因違反麻
    醉藥品管理條例案件，經臺灣高等法院高雄分院80年度上訴
    字第1836號判處5 年6 月、7 月，應執行有期徒刑5 年8 月
    確定，於81年2 月25日入監執行，83年2 月6 日因縮刑假釋
    出監，依指揮書於86年4 月12日假釋期滿執行完畢；(三)87年
    間犯竊盜罪，經本院87年度易字第1863號判處有期徒刑4 月
    、7 月，應執行有期徒刑10月確定，於89年2 月12日入監執
    行，89年12月7 日因縮刑期滿出監執行完畢；(四)91年間因違
    反毒品危害防制條例案件，經本院91年度訴字第163 號判處
    有期徒刑9 月確定，於91年9 月11日入監執行，並與另案犯
    竊盜罪經本院91年度簡字第16號判處有期徒刑5 月確定之刑
    ，接續執行，於93年5 月31日縮刑期滿出監執行完畢；嗣前
    開構成累犯要件之徒刑執行完畢後，並已因另案犯竊盜罪2
    件，分別經本院97年度簡字第544 號判處有期徒刑4 月、97
    年度簡字第552 號判處有期徒刑5 月，均已確定，並於97年
    6 月23日入監執行，有臺灣高等法院被告前案紀錄表及臺灣
    屏東地方法院檢察署刑案資料查註紀錄表各1 份在卷可按，
    素行欠佳，茲就其施用毒品之犯罪類型，雖有認為僅屬自戕
    行為，並未涉侵害他人法益者，惟姑不論此見與我國現行刑
    事立法除就行為人藉自殘行為達到其他侵害國家、社會法益
    結果之目的，而在相關特別立法如妨害兵役治罪條例等特別
    法中定以處罰之規定外，向不加罰於單純自殘，甚或自殺行
    為所表彰之規範體系價值觀念相左，況毒品危害防制條例第
    10條所規定對施用毒品行為之處罰，其法定刑猶相當，或更
    甚（如施用第一級毒品罪）於刑法中關於故意「傷害他人」
    規定罪責，舉輕明重，足徵其規範保護之法益，原不在該「
    自戕」行為本身所造成行為人個人身體健康之有形侵害。蓋
    民主法治國家之所異於獨裁、集權社會，其國家政策、社會
    發展，均取決於以全體公民個人意志累積形成之群體意志，
    凡公民不分性別、學歷、職業、貧富、愚智，任由鴻儒碩彥
    至販夫走卒，其個人意志之表現就群體意志決定之形成，均
    屬等值，直接影響國家、社會整體之命運，至關重要，則個
    人基於自主、健全意思所表現之公民意志，不分良窳，均應
    尊重，然若有藉不正手段影響他人或自陷個人健全自主意志
    不能正常形成、表現者，不僅直接侵蝕公民群體意志形成之
    基礎，迫令其他自重慎行大眾均須承受建立在該不健全基礎
    形成之公共政策、社會生活品質之結果，對於國家、社會法
    益及人民全體利益，猶已構成危害，是如投票受賄罪所規範
    者，即在禁止公民匯集個人自主意志以形成群體意志之過程
    受不當影響及控制，即為適例。今毒品除可對個人身體健康
    造成有形傷害外，就人之身體及精神形成高度成癮性及依賴
    性，猶足以抑制個人表現其本於心性能力所為自主意志之決
    定，並進而造成群體意志表現遭不當扭曲之危險，直接影響
    國家、社會之發展，侵害至鉅，斷非僅止於個人健康之危害
    。經考量被告甲○○前已多次因施用毒品經法院裁定送觀察
    、勒戒、強制戒治及判處有期徒刑確定並執行完畢，仍不足
    以矯正其施用毒品惡習，顯係慣用毒品之人，積重難返，猶
    徵其欠缺法治觀念，對其個人健康及社會秩序之危害非輕，
    又本件施用毒品之手段，及其犯罪經查獲後，均能坦認犯行
    ，態度尚可等一切情狀，量處如主文所示之刑，並定其應執
    行之刑，以資儆懲。
五、未扣案供被告本件施甪毒品犯罪使用之注射針筒及錫箔紙，
    除據被告甲○○於本院審理時供稱於查獲前已經丟棄而滅失
    外，依現有卷證復不能證明其尚存在，爰不另為沒收之諭知
    ，附此敘明。
據上論斷，應依刑事訴訟法第273 條之1 第1 項、第299 條第1
項前段，毒品危害防制條例第10條第1 項、第2 項，刑法第11條
前段、第47條第1 項、第51條第5 款，判決如主文。
本案經檢察官許英輝到庭執行職務
中    華    民    國    97    年    6     月    30    日
                  刑事第二庭    法  官  陳松檀
以上正本證明與原本無異。
如不服本判決應於收受本判決送達後10日內向本院提出上訴書狀
，其未敘述上訴理由者，並得於提起上訴後10日內向本院補提理
由書狀（均須按他造當事人之人數附繕本）「切勿逕送上級法院
」
中    華    民    國    97    年    6     月    30    日
                                書記官  林祥玉
附錄本件判決引用之法條：
毒品危害防制條例第10條
施用第一級毒品者，處6 月以上5 年以下有期徒刑。
施用第二級毒品者，處3 年以下有期徒刑。


司法院資訊處製作；財團法人民間司法改革基金會備份。
